【裁判字號】    98,花易,17
【裁判日期】    980408
【裁判案由】    侵占
【裁判全文】
臺灣花蓮地方法院刑事判決              98年度花易字第17號
公  訴  人  臺灣花蓮地方法院檢察署檢察官
被      告  乙○○
上列被告因侵占案件，經檢察官聲請簡易判決處刑（97年度偵緝
字第346號），本院花蓮簡易庭認有刑事訴訟法第451條之1第4項
但書之情形，不宜以簡易判決處刑，改依刑事訴訟法第284條之1
之規定進行通常程序審理，並判決如下：
    主  文
乙○○無罪。
    理  由
一、本件聲請簡易判決處刑意旨略以：被告乙○○於民國97年 2
    月5日，在臺北市○○○路○段136巷33弄4號前，向告訴人甲
    ○○借得車牌號碼MH-5798 號自小客車（下稱系爭自小客車
    ），詎其竟意圖為自己不法之所有，拒絕返還該車，將系爭
    自小客車據為己有，因認被告涉犯刑法第335條第1項之侵占
    罪嫌云云。
二、按被告以外之人於審判外之言詞或書面陳述，除法律有規定
    者外，不得作為證據。又被告以外之人於審判外之陳述，經
    當事人於審判程序同意作為證據，法院審酌該言詞陳述或書
    面陳述作成時之情況，認為適當者，亦得為證據。當事人、
    代理人或辯護人於法院調查證據時，知有第159條第1項不得
    為證據之情形，而未於言詞辯論終結前聲明異議者，視為有
    前項之同意，刑事訴訟法第159條第1項、第159條之5分別定
    有明文。查被告於本院準備程序中對於告訴人即證人甲○○
    於警詢、偵訊時證述之證據能力沒有意見，參諸上開規定，
    本院認前揭證述均具有證據能力。又本案認定事實所引用之
    本件卷證所有文書證據，檢察官及被告並未主張排除前開書
    證之證據能力，本院審酌前開書證並無不得作為證據之情形
    ，是上開證據亦均認為有證據能力，合先敘明。
三、按犯罪事實應依證據認定之，無證據不得認定犯罪事實；又
    不能證明被告犯罪者，應諭知無罪之判決；法院認應科拘役
    、罰金或應諭知免刑或無罪之案件，被告經合法傳喚無正當
    理由不到庭者，得不待其陳述逕行判決，刑事訴訟法第 154
    條第2項、第301條第1項、第306條分別定有明文。次按告訴
    人之告訴，係以使被告受刑事訴追為目的，是其陳述是否與
    事實相符，仍應調查其他證據以資審認；又認定不利於被告
    之事實，須依積極證據，苟積極證據不足為不利於被告事實
    之認定時，即應為有利於被告之認定，更不必有何有利之證
    據；再認定犯罪所憑之證據，雖不以直接之證據為限，間接
    證據亦包含在內，然而無論直接證據或間接證據，其為訴訟
    上之證明，須於通常一般人均不致有所懷疑，而得確信其為
    真實之程度者，始得據為有罪之認定，倘其證明尚未達於此
    一程度，而有合理之懷疑存在時，事實審法院復已就其心證
    上理由予以闡述，敘明其無從為有罪之確信，因而為無罪之
    判決，尚不得任意指為違法（最高法院52年臺上字第1300號
    、30年上字第816號、76年臺上字第4986號判例參照）。
四、公訴人認被告涉犯本件侵占罪，無非係以告訴人於警詢、偵
    查中之證述、借據、存證信函影本各1 紙及車籍資料等為其
    依據。惟訊據被告堅詞否認有何公訴人所指侵占犯行，辯稱
    ：因伊之前有酒駕之前科，不能買車，所以用告訴人的名義
    購買系爭自小客車，是向桃園一家中古車行以新臺幣（下同
    ）36000元購買的，錢是伊出的等語。經查：
（一）系爭自小客車確為被告以36000 元向中古車商彭康龍購買
      ，並以告訴人之名義登記為車主之事實，業據被告供述明
      確，並有其提出之汽車委賣合約書影本1 紙附卷可稽（見
      本院卷第36頁），並經本院向交通部公路總局新竹區監理
      所桃園監理站調閱系爭自小客車之汽車領牌登記書、原車
      主身分證明書、會員證書等資料核閱無誤（見本院卷第43
      頁至第46頁），被告上開辯解應堪採信。
（二）告訴人於警、偵訊時雖指稱：系爭自小客車係伊以約10萬
      元現金購買的云云，然其均未能提出購買系爭自小客車之
      之證明，且其於本院審理時復證稱：「（你有無把本案的
      車子借給被告？）當初被告要買車，但被告有發生過事件
      ，因為有欠國家的什麼錢，所以不能買車，快過年時被告
      說要買車，我原本不肯借他身分證和健保卡，但我們公司
      的老闆陳國堂叫我幫忙他，說我們都是花蓮人，所以我才
      借身分證跟健保卡給被告，過年後我請他趕快過戶，他都
      不理我，我手上還有很多罰單，我不得已才去內湖派出所
      報案，並且到花蓮監理站把車子辦理暫停使用」、「（為
      何存證信函不照實寫？）我問朋友，朋友說我照實寫的話
      沒有用，要寫被告侵占，才會有用，事實上車子在我的名
      下，錢是他出的沒有錯，……」等語（見本院卷第56頁、
      第57頁），足見本案實係告訴人受被告之請託，用其名義
      登記為系爭自小客車之車主，嗣因告訴人接到系爭自小客
      車之交通違規罰單，被告又未出面處理過戶事宜，再因誤
      信朋友建議，謊稱系爭自小客車為其購買，圖以提起本件
      告訴逼迫被告出面解決所致，是告訴人於警、偵訊時之指
      述均與事實不符，不足採信。至卷附之借據雖記載被告向
      告訴人借用系爭自小客車，然該紙借據係告訴人為釐清交
      通違規責任，而要求被告書立乙節，亦據被告供述明確，
      並為告訴人所不否認（見本院卷第32頁、第33頁），故該
      紙借據亦不足為被告不利之認定。
（三）綜上所述，系爭自小客車既為被告所出資購買，其為系爭
      自小客車真正之所有權人，縱未將系爭自小客車交給告訴
      人，亦與刑法侵占罪之構成要件有間。
五、公訴人所提出之證據均不足以證明被告有侵占之犯行，該證
    據在訴訟上之證明尚未達到於通常一般之人均不致有所懷疑
    為真實之程度，無從使本院對於被告所涉之犯罪得有罪之確
    信。此外，又無其他積極證據足資證明被告有何公訴人所指
    之侵占犯行，故被告之犯罪即屬不能證明，又被告經合法通
    知，無正當理由不到庭，揆諸前開法條、判例及說明，爰不
    待被告到庭即逕為諭知無罪之判決。
據上論斷，應依刑事訴訟法第452條、第301條第1項，第306條，
判決如主文。
本案經檢察官張立中到庭執行職務。
中    華    民    國    98    年    4     月    8     日
                  刑事第三庭  審判長  法  官  李世華
                                      法  官  湯國杰
                                      法  官  許乃文
以上正本證明與原本無異。
如不服本判決應於收受送達後10日內向本院提出上訴書狀，並應
敘述具體理由。其未敘述上訴理由者，應於上訴期間屆滿後20日
內向本院補提理由書 (均須按他造當事人之人數附繕本)「 切勿
逕送上級法院」。告訴人或被害人如對於本判決不服者，應具備
理由請求檢察官上訴，其上訴期間之計算係以檢察官收受判決正
本之日期為準。
中    華    民    國    98    年    4     月    8     日
                                      書記官


司法院資訊處製作；財團法人民間司法改革基金會備份。
